ACORDAO-COMPLETO-2560759

ACÓRDÃO 2537/2023 ATA 8/2023 - SEGUNDA CÂMARA

VISTOS, relatados e discutidos estes autos de tomada de contas especial instaurada pelo Fundo Nacional de Saúde (FNS) em decorrência de irregularidades verificadas na aplicação de recursos do Sistema Único de Saúde (SUS) transferidos para o Município de Timbiras/MA entre 1/7/2011 e 28/2/2014, na modalidade fundo a fundo,
ACORDAM os Ministros do Tribunal de Contas da União, reunidos em Sessão da 2ª Câmara Plenário, com base nos arts. 8º e 11 da Resolução TCU 344/2022 e no art. 169, III, do Regimento Interno do TCU, e diante das razões expostas pelo Relator, em:
9.1. reconhecer a prescrição intercorrente das pretensões punitiva e ressarcitória em relação ao responsáveis deste processo; 
9.2. notificar os responsáveis e o Fundo Nacional de Saúde (FNS) a respeito desta deliberação;
9.3. arquivar o processo.

Tomada de contas especial, instaurada pelo Fundo Nacional de Saúde - MS, em desfavor de Jose Candido Ribeiro Neto, de Joyce de Sousa Mororo Andrade, de Francisco Araujo Filho e do município de Timbiras/MA, em razão da não comprovação da regular aplicação dos recursos repassados pela União, por meio do Fundo Nacional de Saúde - MS.

Segunda Câmara

Fundo Nacional de Saúde (FNS) e Município de Timbiras/MA

3. Responsáveis: José Cândido Ribeiro Neto (CPF XXX.532.873-XX), Joyce de Sousa Mororo Andrade (CPF XXX.872.003-XX), Francisco Araujo Filho (CPF XXX.089.403-XX) e Município de Timbiras/MA (CNPJ 06.424.618/0001-65)

13.1. Ministros presentes: Vital do Rêgo (Presidente), Augusto Nardes, Aroldo Cedraz e Antonio Anastasia (Relator).
13.2. Ministro-Substituto presente: Marcos Bemquerer Costa.

ANTONIO ANASTASIA

Este processo trata da tomada de contas especial instaurada pelo Fundo Nacional de Saúde (FNS) em decorrência de irregularidades verificadas na aplicação de recursos do Sistema Único de Saúde (SUS) transferidos para o Município de Timbiras/MA.
2. Com a anuência posterior do Ministério Público de Contas (peça 42) , a então SecexTCE, atual AudTCE (peças 40-41) , propôs o arquivamento do processo, em virtude da ocorrência de prescrição quinquenal prevista no art. 2º da Resolução TCU 344/2022, conforme a instrução transcrita a seguir:
"INTRODUÇÃO
Cuidam os autos de tomada de contas especial, instaurada pelo Fundo Nacional de Saúde  MS, em desfavor de Jose Candido Ribeiro Neto, de Joyce de Sousa Mororo Andrade, de Francisco Araujo Filho e do município de Timbiras/MA, em razão da não comprovação da regular aplicação dos recursos repassados pela União, por meio do Fundo Nacional de Saúde - MS.
HISTÓRICO
Em 16/11/2020, com fundamento na IN/TCU 71/2012, alterada pela IN/TCU 76/2016 e DN/TCU 155/2016, o dirigente do Fundo Nacional de Saúde - MS autorizou a instauração da tomada de contas especial (peça 1) . O processo foi registrado no sistema e-TCE com o número 3149/2020.
Os recursos repassados pelo Fundo Nacional de Saúde - MS ao Fundo Municipal de Saúde de Timbiras/MA, no período de 1º/7/2011 a 28/2/2014, na modalidade fundo a fundo, foram auditados pelo Departamento Nacional de Auditoria do SUS (Denasus) , conforme consignado em relatórios (peças 2 e 3) .
O fundamento para a instauração da Tomada de Contas Especial, conforme consignado na matriz de responsabilização elaborada pelo tomador de contas, foi a constatação das seguintes irregularidades:
Não comprovação da boa e regular aplicação dos recursos repassados pela União, em face da não apresentação de documentos comprobatórios das despesas realizadas com recursos financeiros repassados, na modalidade fundo a fundo, pelo Fundo Nacional de Saúde ao Fundo de Saúde de FUNDO MUNICIPAL DE SAUDE DE TIMBIRAS, evidenciado nas constatações do Relatório de Auditoria do Denasus nº 14163.
Ausência de produção de profissionais em três equipes que exerciam atividades nas UB Saúde de Lagoa dos Alvins PSF e UB de Saúde Campestre, evidenciados nas constatações constantes do Relatório de Auditoria do Denasus nº 14163.
Os responsáveis arrolados na fase interna foram devidamente comunicados e, diante da ausência de justificativas suficientes para elidir as irregularidades e da não devolução dos recursos, instaurou-se a tomada de contas especial.
No relatório (peça 28) , o tomador de contas concluiu que o prejuízo importaria no valor original de R$ 4.324.109,40, imputando-se a responsabilidade a Jose Candido Ribeiro Neto, Secretário Municipal de Saúde, no período de 15/4/2009 a 31/12/2012, na condição de dirigente, a Raimundo Nonato da Silva Pessoa, Prefeito Municipal, no período de 1º/1/2009 a 31/12/2012, na condição de dirigente, e ao Fundo Municipal de Saúde de Timbiras, na condição de beneficiado.
Em 28/1/2021, a Controladoria-Geral da União emitiu o relatório de auditoria (peça 31) , em concordância com o relatório do tomador de contas. O certificado de auditoria e o parecer do dirigente do órgão de controle interno concluíram pela irregularidade das presentes contas (peças 32 e 33) .
Em 30/4/2021, o ministro responsável pela área atestou haver tomado conhecimento das conclusões contidas no relatório e certificado de auditoria, bem como do parecer conclusivo do dirigente do órgão de controle interno, manifestando-se pela irregularidade das contas, e determinou o encaminhamento do processo ao Tribunal de Contas da União (peça 34) .
AVALIAÇÃO DA OCORRÊNCIA DE PRESCRIÇÃO
9.	Em relação à prescrição, o Supremo Tribunal Federal - STF, no Recurso Extraordinário  RE 636.886, fixou a tese, com repercussão geral reconhecida, de que 'é¿prescritível a pretensão de ressarcimento ao erário fundada em decisão de Tribunal de¿Contas' (Tema 899) . Posteriormente, o próprio TCU regulamentou o assunto por meio da Resolução TCU 344, de 11/10/2022, publicada em 21/10/2022, à luz do disposto na¿Lei 9.873/1999, estabelecendo que 'prescrevem em cinco anos as pretensões punitiva e de ressarcimento' nos processos de controle externo, conforme o art. 2º, da¿referida¿norma.
9.1.	Quanto ao termo inicial da contagem do prazo prescricional, o art. 4º prevê o¿seguinte:
Art. 4°¿O prazo de prescrição será contado:
I¿-¿da data em que as contas deveriam ter sido prestadas, no caso de omissão de¿prestação de contas;
II¿-¿da data da apresentação da prestação de contas ao órgão competente para a¿sua¿análise inicial;
III¿-¿do recebimento da denúncia ou da representação pelo Tribunal ou pelos órgãos de controle interno, quanto às apurações decorrentes de processos dessa natureza;
IV¿-¿da data do conhecimento da irregularidade ou do dano, quando constatados em¿fiscalização realizada pelo Tribunal, pelos órgãos de controle interno ou pelo próprio¿órgão ou entidade da Administração Pública onde ocorrer a irregularidade;
V¿-¿do dia em que tiver cessado a permanência ou a continuidade, no caso de¿irregularidade permanente ou continuada.
9.2.	No que se refere às causas de interrupção da prescrição, o art. 5º dispõe:
	Art.¿5º¿A prescrição se interrompe:
I - pela notificação, oitiva, citação ou audiência do responsável, inclusive por edital;
II¿-¿por qualquer ato inequívoco de apuração do fato;
III¿-¿por qualquer ato inequívoco de tentativa de solução conciliatória;
IV¿-¿pela decisão condenatória recorrível.
§¿1°¿A prescrição pode se interromper mais de uma vez por causas distintas ou por¿uma mesma causa desde que, por sua natureza, seja repetível no curso do¿processo.
§¿2°¿Interrompida a prescrição, começa a correr novo prazo a partir do¿ato¿interruptivo.
§ 3º Não interrompem a prescrição o pedido e concessão de vista dos autos, emissão¿de certidões, prestação de informações, juntada de procuração ou¿subestabelecimento e outros atos de instrução processual de mero seguimento do¿curso das apurações.
9.3.	No caso concreto, o termo inicial da contagem do prazo prescricional ocorreu em 25/6/2014, data do conhecimento da irregularidade, constatado pelo Denasus, conforme Relatório de Auditoria 14163 (art. 4º, inciso IV, da Resolução TCU 344/2022 - peça 2) .
9.4.	Ademais, verificam-se, nos presentes autos, os seguintes eventos processuais interruptivos da prescrição, ocorridos tanto na fase interna, quanto na fase externa desta¿TCE:
a)   Parecer 202/2020-NUFTR/SE/MS, de 8/4/2020 (peça 7) , que consolidou as irregularidades em apuração e concluiu pela necessidade de notificação aos responsáveis;
b)  Ofício 316/2020/NUFTR/SE/MS, de 8/4/2020 (peça 18) , recebido em 5/8/2020 (peça 19) , referente apenas ao responsável Jose Candido Ribeiro Neto;
c) Despacho de autorização de instauração de TCE, de 16/11/2020  (peça 1) ;
d) Relatório do Tomador de Contas 515/2020, de 24/11/2020 (peça 28) ;
e) Relatório de Auditoria E-TCE 3149/2020, de 28/1/2021 (peça 32) ;
9.6.	fase externa:
a)  Data de autuação da tomada de contas especial, pela Secex-TCE: 3/5/2021.
9.7.	Ao se analisar o termo inicial da contagem do prazo de prescrição, bem como a sequência de eventos processuais indicados no item anterior, os quais têm o condão de interromper a fluência do prazo prescricional, nos termos do art. 5º, da Resolução TCU 344/2022, conclui-se que houve o transcurso do prazo de 5 (cinco) anos entre a data do conhecimento da irregularidade ou do dano, constatado em auditoria do Denasus, conforme Relatório 14163, de 25/6/2014 (art. 4º, inciso IV, da Resolução TCU 344/2022 - peças 2 e 3) e os eventos seguintes. Portanto, levando-se em consideração o entendimento do STF acima mencionado, bem como a vigente regulamentação do Tribunal, ocorreu, nos autos, a prescrição da pretensão sancionatória e ressarcitória para o TCU.
Avaliação da Prescrição Intercorrente no Âmbito do Tribunal
10.	A RESOLUÇÃO - TCU 344, de 11 de outubro de 2022, estabelece que:
Art. 8º¿Incide a prescrição intercorrente se o processo ficar paralisado por mais de três anos, pendente de julgamento ou despacho, sem prejuízo da responsabilidade funcional decorrente da paralisação, se for o caso.
§¿1°¿A prescrição intercorrente interrompe-se por qualquer ato que evidencie o andamento regular do processo, excetuando-se pedido e concessão de vista dos autos, emissão de certidões, prestação de informações, juntada de procuração ou subestabelecimento e outros atos que não interfiram de modo relevante no curso das apurações.
§¿2°¿As causas suspensivas e interruptivas da prescrição principal também suspendem ou interrompem a prescrição intercorrente.
10.1.	Levando-se em consideração a vigente regulamentação do Tribunal, bem¿como o evento processual interruptivo da prescrição na fase externa, relacionado no item 9.6. acima, conclui-se que não houve o transcurso do prazo de¿3¿ (três) anos desde a autuação do processo no Tribunal e, consequentemente, não¿ocorreu a prescrição intercorrente.
ANÁLISE DOS PRESSUPOSTOS DE PROCEDIBILIDADE DA IN/TCU 71/2012
Avaliação de Viabilidade do Exercício do Contraditório e Ampla Defesa
11.	Verifica-se que não houve o transcurso de mais de dez anos desde o fato gerador sem que tenha havido a notificação do responsável pela autoridade administrativa federal competente (art. 6º, inciso II, c/c art. 19, da IN/TCU 71/2012, modificada pela IN/TCU 76/2016) , uma vez que o fato gerador da irregularidade sancionada ocorreu em 21/2/2014, e o responsável foi notificado sobre a irregularidade, pela autoridade administrativa competente, conforme abaixo:
11.1.	Jose Candido Ribeiro Neto, por meio do ofício acostado à peça 18, recebido em 5/8/2020, conforme AR (peça 19) .
11.2.	Joyce de Sousa Mororo Andrade, responsável não notificado na fase interna.
11.3.	Francisco Araujo Filho, responsável não notificado na fase interna.
11.4.	Prefeitura Municipal de Timbiras - MA, responsável não notificado na fase interna.
Valor de Constituição da TCE 	
Verifica-se, ainda, que o valor atualizado do débito apurado (sem juros) em 1/1/2017 é de R$ 5.965.823,72, portanto superior ao limite mínimo de R$ 100.000,00, na forma estabelecida conforme os arts. 6º, inciso I, e 19 da IN/TCU 71/2012, modificada pela IN/TCU 76/2016. 
OUTROS PROCESSOS/DÉBITOS NOS SISTEMAS DO TCU COM OS MESMOS RESPONSÁVEIS
Informa-se que foram encontrados processos no Tribunal com os mesmos responsáveis:
	Responsável
	Processo

	Francisco Araujo Filho
	Processo 020.962/2020-7 [DEN, aberto, 'Objeto do processo: Licitação: 773/2020 - Dispensa de licitação para aquisição Emergencial de 100.000 unidades de TESTE RÁPIDO PARA DETECÇÃO DO COVID-19 (Teste rápido para detecção qualitativa específica de IgG e IgM) , nos termos do Artigo 4 da Lei nº 13.979 de 6 de fevereiro de 2020, processo nº 00060-00173692/2020-42- SES/DF']
Processo 020.078/2020-0 [DEN, aberto, 'Objeto do processo: Contrato: 079/2020 - Contratação emergencial de empresa especializada para execução de serviços laboratoriais de análises clínicas, para realização de 100.000 Testes Rápidos para detecção do Coronavírus COVID19 IgG e IgM, no intervalo de 15 dias, englobando todos recursos humanos habilitados, estrutura física tipo Drive Thru, gerenciamento de resíduos, alimentação, gerenciamento de dados, emissão de resultado físico e eletrônico conforme especificações do Projeto Básico para enfrentamento ao COVID-19 e atendimento da necessidade da SES-DF, nos termos da Lei 13.979, de 6 de fevereiro de 2020']
Processo 009.008/2021-7 [REPR, aberto, 'Indícios de irregularidade na aplicação dos recursos federais repassados ao Governo do Distrito Federal, para o enfrentamento da pandemia da Covid-19']

A tomada de contas especial está, assim, devidamente constituída e em condição de ser instruída.
EXAME TÉCNICO			
Da análise dos documentos presentes nos autos, verifica-se que Jose Candido Ribeiro Neto, Joyce de Sousa Mororo Andrade, Francisco Araujo Filho e Prefeitura Municipal de Timbiras - MA eram as pessoas responsáveis pela gestão e execução dos recursos federais repassados pelo FUNDO NACIONAL DE SAÚDE - MS a FUNDO MUNICIPAL DE SAUDE DE TIMBIRAS, na modalidade fundo a fundo.
Conforme análises efetuadas no item 9 e subitens, somente o responsável José Cândido Ribeiro Neto teria sido notificado na fase interna da instauração da TCE, mas mesmo assim após mais de seis anos da ocorrência das irregularidades relativas à instauração da presente TCE. 
Destarte, considerando o fato relacionado à existência, nos autos, da prescrição da pretensão sancionatória e ressarcitória para o TCU, conforme análise efetuada no item 9 e respectivos subitens da presente instrução, entende-se por efetuar proposição no sentido de arquivar os presentes autos, nos termos da Resolução TCU 344, de 11/10/2022, publicada em 21/10/2022, à luz do disposto na¿Lei 9.873/1999, conforme o art. 2º, da¿referida¿norma.
CONCLUSÃO
Considerando as informações contidas na presente análise, bem como o disposto na Resolução TCU 344, de 11/10/2022, publicada em 21/10/2022, à luz do disposto na¿Lei 9.873/1999, propõe-se arquivar os presentes autos.
PROPOSTA DE ENCAMINHAMENTO
Diante do exposto, submetem-se os autos à consideração superior, propondo:
1. arquivar as presentes contas, sem julgamento do mérito, por ausência de pressupostos para desenvolvimento válido e regular do processo, com fulcro no art. 212, do Regimento Interno do TCU, c/c a Resolução TCU 344, de 11/10/2022; e
1. enviar cópia do Acórdão que vier a ser prolatado ao Fundo Nacional de Saúde e aos responsáveis, para ciência, e informar-lhes que a deliberação, acompanhada do Relatório e do Voto que a fundamenta, está disponível para a consulta no endereço www.tcu.gov.br/acordaos, além de esclarecer que, caso requerido, o TCU poderá fornecer, sem custos, as correspondentes cópias, de forma impressa."
É o Relatório.

não há

Procurador Júlio Marcelo de Oliveira

TOMADA DE CONTAS ESPECIAL. RECURSOS DO SISTEMA ÚNICO DE SAÚDE (SUS). AUDITORIA DO DEPARTAMENTO NACIONAL DE AUDITORIA DO SUS (DENASUS). NÃO APRESENTAÇÃO DE DOCUMENTOS COMPROBATÓRIOS DE DESPESAS. AUSÊNCIA DE PRODUÇÃO DE PROFISSIONAIS EM TRÊS EQUIPES QUE EXERCERIAM ATIVIDADES EM DUAS UNIDADES BÁSICAS. APLICAÇÃO DA RESOLUÇÃO TCU 344/2022. RECONHECIMENTO DA PRESCRIÇÃO INTERCORRENTE DAS PRETENSÕES PUNITIVA E RESSARCITÓRIA. ARQUIVAMENTO.

TOMADA DE CONTAS ESPECIAL (TCE)

SecexTCE, atual AudTCE

Este processo trata da tomada de contas especial instaurada pelo Fundo Nacional de Saúde (FNS) em decorrência de irregularidades verificadas na aplicação de recursos do Sistema Único de Saúde (SUS) transferidos para o Município de Timbiras/MA entre 1/7/2011 e 28/2/2014, na modalidade fundo a fundo.
2. As irregularidades foram constatadas inicialmente em fiscalização realizada pelo Departamento Nacional de Auditoria do SUS (Denasus) , de acordo com o Relatório de Auditoria 14163 (peças 2 e 3) , e consistem basicamente na não apresentação de documentos aptos a comprovar a regularidade de despesas, bem como na ausência de produção de profissionais em três equipes que exerceriam atividades em duas unidades básicas.
3. O tomador de contas (peça 28) responsabilizou José Cândido Ribeiro Neto, secretário de saúde no período de 15/4/2009 a 31/12/2012, Raimundo Nonato da Silva Pessoa, prefeito no período de 1/1/2009 a 31/12/2012, e o Fundo Municipal de Saúde de Timbiras pelo débito do valor de R$ 4.324.109,40.
4. No âmbito do TCU, a então SecexTCE, atual AudTCE, concluiu pela ocorrência da prescrição quinquenal prevista no art. 2º da Resolução TCU 344/2022 e, por esse motivo, propõe, com a anuência do Ministério Público de Contas, o arquivamento do processo.
5. A respeito da prescrição, nos termos do art. 4º, IV, da aludida norma, a contagem do prazo prescricional deve iniciar, no caso em análise, no dia 25/6/2014, quando foi expedido o já mencionado Relatório de Auditoria 14163 do Denasus (peças 2 e 3) , que deve ser adotado como referência por ter sido o dia em que aquele órgão de fiscalização tomou conhecimento da irregularidade.
6. No que concerne à interrupção do prazo prescricional, o art. 5º da resolução prevê que ela pode ocorrer nas seguintes hipóteses:
"Art. 5º A prescrição se interrompe:
I - pela notificação, oitiva, citação ou audiência do responsável, inclusive por edital;
II - por qualquer ato inequívoco de apuração do fato;
III - por qualquer ato inequívoco de tentativa de solução conciliatória;
IV - pela decisão condenatória recorrível."
7. Estes foram os fatos interruptivos indicados pela unidade técnica:
a)  Parecer 202/2020-NUFTR/SE/MS, de 8/4/2020 (peça 7) , que consolidou as irregularidades em apuração e concluiu pela necessidade de notificação aos responsáveis;
b)  Ofício 316/2020/NUFTR/SE/MS, de 8/4/2020 (peça 18) , recebido em 5/8/2020 (peça 19) , referente apenas ao responsável Jose Candido Ribeiro Neto;
c) Despacho de autorização de instauração de TCE, de 16/11/2020 (peça 1) ;
d) Relatório do Tomador de Contas 515/2020, de 24/11/2020 (peça 28) ;
e) Relatório de Auditoria E-TCE 3149/2020, de 28/1/2021 (peça 32) ;
8. Ao verificar as peças processuais, percebi que, além dessas, há outras ocorrências relevantes não mencionadas nos pareceres precedentes. A despeito de não integrarem os autos, os documentos a seguir indicados foram listados no Relatório do Tomador de Contas 515/2020, de 24/11/2020 (peça 28) , com a alcunha de "relatórios da área técnica deste órgão na fase de acompanhamento da execução dos recursos financeiros disponibilizados" e com o subtítulo "visando acompanhar a efetiva aplicação dos recursos disponibilizados a área técnica do DENASUS emitiu os seguintes documentos":
a)  Relatório de Auditoria 14163, de 25/06/2014, já mencionado pela unidade técnica;
b)  Parecer SEI/2017-COPLAO/CGAUD/DENASUS/SGEP/MS 451, de 29/9/2017;
c)  Nota Técnica SEI/2017-DAB/DIVAD/DAB/SAS/MS 306, de 30/10/2017;
d)  Nota Técnica DAB/DIVAD/DAB/SAS/MS 738, de 4/9/2018;
e)  Parecer NUFTR/SE/MS 202, de 2/7/2020.
9. Dessa forma, ainda que não estejam presentes nos autos, há de se considerar sua existência, pois foram elencados no relatório da TCE, cujo conteúdo tem presunção de veracidade. 
10. Além disso, deve-se ponderar que o Parecer SEI/2017-COPLAO/CGAUD/DENASUS/ SGEP/MS 451, cujo objetivo, conforme o relatório as TCE, foi acompanhar a execução dos recursos federais, foi emitido após o Relatório de Auditoria 14163, quando já haviam sido registradas as constatações e conclusões do Denasus a respeito das irregularidades em debate. Desse modo, é possível concluir que, como já tratou das ocorrências impugnadas anteriormente, esse parecer de 29/9/2017 representou ato inequívoco de apuração do fato, implicando, assim, interrupção da contagem da prescrição (art. 5º, II, da Resolução TCU 344/2022) . Esse entendimento também se aplica às notas técnicas de 30/10/2017 e 4/9/2018.
11. Logo, tendo em vista que não houve o decurso do prazo quinquenal sem que este fosse interrompido, entendo que não houve a prescrição prevista no art. 2º da Resolução TCU 344/2022.
12. Entretanto, resta examinar a prescrição intercorrente nos termos do art. 8º da Resolução TCU 344/2022, que ocorre quando o processo permanece inerte por período superior ao triênio. Esclareço que, nesse caso, a contagem é interrompida não somente nas hipóteses previstas para a prescrição quinquenal, mas também por qualquer ato processual que evidencie o andamento regular do feito, como seria o caso, por exemplo, do encaminhamento dos autos para a manifestação do Ministério Público, da realização de pesquisas de endereços para notificações, ou ainda da discussão sobre a unidade técnica competente para instruir o feito.
13. No tocante ao momento em que passa a incidir a prescrição intercorrente, recorro ao recém proferido Acórdão 534/2023-TCU-Plenário, relator Ministro Benjamin Zymler, mediante o qual este Corte decidiu (grifos acrescidos) :
"9.2. fixar entendimento, nos termos do art. 16, inciso V, do Regimento Interno do Tribunal e do art. 8° da Resolução nº 344/2022, no sentido de que o marco inicial da fluição da prescrição intercorrente se inicia somente a partir da ocorrência do primeiro marco interruptivo da prescrição ordinária, consoante elencado no art. 5º da nominada Resolução;"
14. A despeito de o acórdão ter feito alusão a qualquer ato interruptivo do art. 5º da norma, o relator deixou claro em seu voto que, na realidade, se referiu somente ao primeiro ato de inequívoca apuração do fato (grifos do original) :
"33. De destaque no entendimento, autuado o processo de prestação de contas, não incide de imediato a prescrição intercorrente, mas sim a prescrição principal, de cinco anos. Porém, após a prática do primeiro ato inequívoco de apuração do fato, recomeça a correr a prescrição principal e começa o transcurso do prazo da prescrição intercorrente."
15. A esse respeito, é interessante observar que as demais hipóteses de interrupção de contagem (art. 5º da resolução) apenas podem ocorrer após a primeira apuração dos fatos irregulares. Para que ocorra o chamamento do responsável ou a tentativa de conciliação ou, por óbvio, a decisão condenatória, é indispensável que haja a identificação dos fatos irregulares e, ao menos, a abertura de sua apuração.
16. Ademais, reitero que o exame da prescrição intercorrente tem como objeto o efetivo andamento regular do processo. Dessa forma, considero apropriado, de fato, o entendimento do citado acórdão de estabelecer que, com a primeira apuração dos fatos irregulares, há também o início do processo que poderá culminar, em sua fase no TCU, na condenação dos responsáveis.
17. Partindo dessas premissas, percebo que, no caso em exame, tanto o prazo prescricional quinquenal quanto o trienal da intercorrente começaram a fluir com a constatação da irregularidade pelo Denasus (visto que não se trata de caso em que há prestação de contas) . Assim, verifico a ocorrência da prescrição intercorrente, tendo em vista que, após o Relatório de Auditoria Denasus 14163, de 25/06/2014, o processo de apuração dos fatos somente foi movimentado com o Parecer SEI/2017-COPLAO/CGAUD/DENASUS/SGEP/MS 451, de 29/9/2017, quanto já haviam transcorrido os três anos.
18. Diante todo o exposto, há de se reconhecer a ocorrência da prescrição intercorrente das pretensões punitiva e ressarcitória prevista no art. 8º da Resolução TCU 344/2022. Por esse motivo, o processo deve ser arquivado com base no art. 11 do mesmo normativo, que estabelece que, "reconhecida pelo Tribunal a prescrição da pretensão punitiva e da pretensão ressarcitória em relação à totalidade das irregularidades, o processo deverá ser arquivado...".
Ante o exposto, voto para que seja adotado o acórdão que ora submeto ao Colegiado.
TCU, Sala das Sessões, em 4 de abril de 2023.
ANTONIO ANASTASIA 
Relator